臺灣臺中地方法院刑事附帶民事判決　　100年度智附民字第9號
原　　　告　臺灣菸酒股份有限公司
代　表　人　徐安旋
訴訟代理人　莊世杰
被　　　告　陳佑福
上列被告因違反商標法案件（本院100年度智易字第26號），經
原告提起附帶民事訴訟，請求損害賠償，本院於民國100年10月3
日言詞辯論終結，判決如下：
    主  文
被告應給付原告新臺幣壹拾柒萬捌仟伍佰元。
原告其餘之訴駁回。
本判決第一項得假執行。
    事實及理由
一、原告起訴主張：
  (一)原告為「台灣紅玉山」、「米酒」商標圖樣之商標權人。被
    告為臺灣酒國開發有限公司、國民酒品股份有限公司之實際
    負責人，被告為圖不法利益，擅自生產製造及販賣近似上開
    商標圖樣之米酒、高梁酒。依商標法第63條第1項第3款規定
    ，本件查獲之仿冒米酒為552瓶、臺灣紅高梁52度0.6公升為
    38瓶、33度0.6公升為16瓶、33度0.3公升為9瓶。依商標法
    第63條第1項第3款規定，就仿冒米酒部分，以原告等值產品
    「寶特瓶紅標米酒」售價新臺幣（下同）每瓶50元之1,500
    倍計算，請求75,000元；就仿冒高梁酒部分，以原告產品52
    度0.6公升「玉山台灣特級紅高梁酒」售價420元之1,500倍
    計算，請求63萬元；就仿冒標籤部分，以每張1元計算，請
    求102,000元。
  (二)爰依商標法第63條第1項第3款規定，請求被告負損害賠償責
    任，並聲明：被告應給付原告807,000元。
二、被告抗辯則以：
    被告未違反商標法，並聲明：駁回原告之訴。
三、本院之判斷：
  (一)按附帶民事訴訟之判決，應以刑事訴訟判決所認定之事實為
    據，刑事訴訟法第500條前段定有明文。原告主張被告明知
    原告為「台灣紅玉山」、「米酒」商標圖樣之商標權人，仍
    未得原告同意或授權，於同一商品，使用近似於上開商標之
    商標，有致使相關消費者混淆誤認之虞，並販賣仿冒「台灣
    紅玉山」商標圖樣之高梁酒之事實，業據本院100年度智易
    字第26號認被告係犯商標法第81條第3款之於同一商品擅自
    使用近似註冊商標罪、同法第82條明知為仿冒商標商品而販
    賣罪，且判處有期徒刑1年，此有該案刑事判決書1份在卷可
    考，揆諸前揭規定，原告主張之上開侵害商標權之事實，應
    堪認定。
  (二)次按因犯罪而受損害之人，於刑事訴訟程序得附帶提起民事
    訴訟，對於被告及依法負賠償責任之人，請求回復其損害。
    前項請求之範圍，依民法之規定。刑事訴訟法第487條第1項
    、第2項定有明文。又按商標權人請求損害賠償時，得就下
    列各款擇一計算其損害：三、就查獲侵害商標權商品之零售
    單價500倍至1,500倍之金額。但所查獲商品超過1,500件時
    ，以其總價定賠償金額，商標法第63條第1項第3款定有明文
    。考諸該條文之立法理由係以「冒用他人商標之商品，往往
    不循正常商業軌道銷售，其銷售數量多少，侵害人亦多秘而
    不宣，故被害人實際受損害之情形，往往難以計算或證明，
    復有侵害人於獲悉有人進行調查後，即不擇手段加速傾銷，
    對受害人往往造成更大之損害，而受害人能查獲之商品為數
    不多，受害人因無法證明實際損害，致不能獲得應得之補償
    ，非僅有失公平，且助長此類侵害行為之滋生。英美法例雖
    設有由法院依侵害情節酌定超過實際損害額至3倍之賠償，
    非僅在表面上使受害人成為不當得利之受益人，且對作為計
    算基礎之實際損害額仍無法免除其舉證責任，終不若以法律
    明定其法定賠償額為愈。爰於修正條文第1項增列第3款，使
    得就查獲商品零售單價之500倍至1,500倍之金額內求償。又
    為顧及被查獲商品數量過多，與實際損害不符，故加但書規
    定。」亦即，侵害商標權之損害賠償責任，並未逸脫損害賠
    償理論中「填補損害」之核心概念，商標法第63條第1項第3
    款僅為免除商標權人就實際損害額之舉證責任，始以法律明
    定其法定賠償額，以侵害商標權商品之零售價倍數計算，認
    定其實際損害額。另一方面，立法者考量以倍數計算之方法
    ，致所得之賠償金額顯不相當者，賦予法院依同條第2項酌
    減之權限，使商標權人所得賠償與其實際上損害情形相當，
    以杜商標權人有不當得利或懲罰加害人之疑。經查：
  1.關於被告侵害原告「台灣紅玉山」商標圖樣部分：
    按商標法第63條第1項第3款所謂零售單價，係指侵害他人商
    標專用權之商品實際出售之單價，並非指商標專用權人自己
    商品之零售價或批發價（最高法院91年度臺上字第1411號判
    決意旨參照）。則原告主張以原告產品52度0.6公升「玉山
    台灣特級紅高梁酒」售價420元為每瓶零售單價一節，於法
    顯有未合。本件被告遭查獲之仿冒「台灣紅玉山」商標圖樣
    高梁酒雖有0.6公升「台灣冠軍紅高梁52。」、0.6公升「台
    灣國民紅高梁33。」、0.2公升「台灣冠軍紅高梁58。」、
    0.2公升「台灣冠軍紅高梁38。」、0.6公升「台灣冠軍紅高
    梁38。」、0.6公升「台灣國民紅高梁52。」等6種，惟大致
    可分為0.6公升、0.2公升等2類，而原告公司人員採證時所
    購得0.2公升「台灣冠軍紅高梁38。」之價格為99元，0.6公
    升「台灣國民紅高梁52。」之價格則為139元，此有統一發
    票各1紙（調查局卷第6、11頁）在卷可稽，是仿冒「台灣紅
    玉山」商標圖樣高梁酒部分，其查獲侵害商標權商品之零售
    單價，應以平均價格即119元【（99＋139）/2】計算。又本
    件扣得仿冒「台灣紅玉山」商標圖樣高梁酒合計雖僅63瓶，
    然審酌被告於刑事案件偵訊時即自承生產製造仿冒「台灣紅
    高梁」商標高梁酒數量高達1、2千箱（偵卷一第25頁），且
    被告製造、販賣期間逾1年，認原告請求以零售單價之1,500
    倍計算損害賠償額，尚屬適當。因此，關於被告侵害原告「
    台灣紅玉山」商標圖樣部分，原告得請求之損害賠償金額為
    178,500元（119×1500）；逾此範圍之請求，不應准許。
  2.關於被告侵害原告「米酒」商標圖樣部分：
    原告主張以原告產品「寶特瓶紅標米酒」售價50元為每瓶零
    售單價一節，按諸前揭說明，於法顯有未合。又本院依據卷
    內證據資料，僅能認定被告確有於其所製造之「國民米酒」
    上，使用近似於「米酒」商標圖樣之商標，有致使相關消費
    者混淆誤認之虞，而犯商標法第81條第3款之於同一商品擅
    自使用近似註冊商標之犯行，並無其他積極證據足資證明被
    告確有販賣仿冒「米酒」商標圖樣之「國民米酒」之事實，
    自無所謂「查獲侵害商標權商品之零售單價」可言。此外，
    原告就被告確以零售單價50元之價格販賣仿冒「米酒」商標
    圖樣「國民米酒」之事實，復未能舉證以實其說，則其依商
    標法第63條第1項第3款規定，以每瓶50元之1,500倍計算，
    請求被告賠償75,000元，即屬無據，不應准許。
  3.關於仿冒標籤部分：
    本件被告遭查獲之仿冒商標標籤，係預供被告黏貼於高梁酒
    瓶外，用以製造仿冒商標高梁酒，各該仿冒商標標籤本身，
    並非侵害商標權之商品，亦未單獨販賣。此外，原告就被告
    確以零售單價1元之價格販賣仿冒商標標籤之事實，復未能
    舉證以實其說，則其依商標法第63條第1項第3款規定，以每
    張1元計算，請求被告賠償102,000元，於法顯有未合，不能
    准許。
四、綜上所述，原告依據商標法第63條第1項第3款規定，請求被
    告給付178,500元，為有理由，應予准許；逾此範圍之請求
    ，為無理由，應予駁回。
五、按所命給付之金額未逾50萬元之判決，依刑事訴訟法第491
    條第10款準用民事訴訟法第389條第1項第5款規定，法院應
    依職權宣告假執行。本件原告勝訴部分未逾50萬元，爰依前
    揭規定，依職權宣告假執行。又訴訟費用並未在刑事訴訟法
    第491條準用之列，刑事附帶民事訴訟判決中應毋庸命當事
    人負擔，附此敘明。
六、據上論結，原告之訴為一部有理由、一部無理由，應依刑事
    訴訟法第502條第2項、第491條第10款，民事訴訟法第389第
    1項第5款，判決如主文。
中    華    民    國   100    年    10    月    24    日
                  刑事第十六庭  法  官  鄭舜元
以上正本證明與原本無異。
對於本判決如不服非對刑事判決上訴時不得上訴，並應於送達後
10日內向本院提出上訴狀(應按他造當事人之人數附繕本)。
                                書記官  楊家印
中    華    民    國   100    年    10    月    24    日